【裁判字號】    89,易,3559
【裁判日期】    900313
【裁判案由】    業務侵占等
【裁判全文】
臺灣臺中地方法院刑事判決                        八十九年度易字第三五五九號
    公  訴  人  台灣台中地方法院檢察署檢察官
    被      告  乙○○
    選任辯護人  康春田
右列被告因業務侵占等案件，經檢察官提起公訴（八十九年度偵字第一○七七六號）
，本院判決如左：
    主  文
乙○○意圖為自己不法之所有，而侵占對於業務上所持有之物，處有期徒刑陸月，如
易科罰金，以參佰元折算壹日，緩刑貳年。
    事  實
一、乙○○自民國八十七年十一月二十三日開始受僱於址設台中市○○區○○路七號
    之興陽實業股份有限公司（下簡稱興陽公司）任課員一職，負責公司外包零件加
    工與採購之工作，為從事業務之人，其因業務需要，經常持有興陽公司產品之設
    計圖等資料，詎於八十八年十一月三十日離職時，竟意圖為自己不法之所有，未
    將其工作時所持有如附表所示之資料交還興陽公司，而全部予以侵占入己，並據
    以製造與興陽公司相同之產品。嗣經台灣台中地方法院檢察署檢察官於八十九年
    七月二十七日，率警在乙○○所經營位於台中市○區○○○路一段三三六巷十九
    號之呈元企業社搜索，當場扣得如附表所示之物。
二、案經興陽公司訴請臺灣臺中地方法院檢察署檢察官偵查起訴。
    理  由
一、訊據被告乙○○，固坦承持有如附表所示之物，並參考製造油壓式沖孔機販賣之
    事實，惟否認有據為己有之意思，辯稱：伊當時因工作需要，才將該些資料攜回
    家中加班使用，嗣因工作忙碌，一時疏忽，而忘了交回公司云云。經查，右揭事
    實，業據告訴代理人黃文崇律師指訴綦詳，復有如附表所示之物扣案足憑；又被
    告自承於離職後，有參考該些資料製造油壓式沖孔機三台，已販賣二台在卷，另
    一台之油壓缸部分遭檢察官查扣並交由興陽公司保管，而本院至興陽公司勘驗該
    台油壓式沖孔機之油壓缸，並與興陽公司所生產之油壓缸比對，其外觀完全一樣
    ，此有本院八十九年十一月十五日之勘驗筆錄及所附之照片(一)(二)可佐，其內部構
    造雖未拆解比對，惟被告自稱大致相同，足徵被告離職後，即自行創業，並利用
    該些資料生產與興陽公司相同之產品無訛，其蓄意侵占該些資料之情已昭然若揭
    。因認被告所辯僅係卸責之詞，不足採信，本件事證明確，被告犯行應堪認定。
二、被告受僱於興陽公司擔任課員，負責公司外包零件加工與採購之工作，為從事業
    務之人。故核其所為，係犯刑法第三百三十六條第二項之業務侵占罪。爰審酌被
    告係初犯、應是青年創業一時失慮而罹刑章、已取得告訴人諒解並由本院為雙方
    製作民事和解筆錄等一切情狀，量處如主文所示之刑，又刑法第四十一條關於自
    由刑得易科罰金之規定，於九十年一月十日業經修正公布，並於同年月十二日生
    效施行，依同法第二條第一項前段從新從輕之規定，本件應並諭知易科罰金之折
    算標準。再被告前未曾受有期徒刑以上刑之宣告，有台灣高等法院被告全國前案
    紀錄表在卷可按，經此刑之宣告後，應知戒慎，信無再犯之虞，本院認所宣告之
    刑以暫不執行為適當，併予宣告緩刑二年，以啟自新。
三、公訴意旨另以：被告乙○○明知興陽公司負責人甲○○已取得「多活塞增壓流體
    專用缸」之新型專利權，竟利用前揭侵占之資料，依照「多活塞增壓流體專用缸
    」之專利內容，仿造前述油壓式沖孔機中之油壓缸部分，並予以販賣；又擅自翻
    拍興陽公司型錄內之油壓式沖孔機照片，加以印刷後重製於呈元企業社之型錄內
    。因認被告此部分行為另涉犯專利法第一百二十八條、著作權法第九十一條第一
    項之罪嫌云云。
四、按專利法第一百二十八條、著作權法第九十一條第一項之罪，依專利法第一百三
    十一條第一項、著作權法第一百條前段規定，均屬告訴乃論之罪，而被告被訴此
    二部分之事實，業據告訴代理人黃文崇律師於第一審辯論終結前當庭撤回告訴，
    此有本院九十年三月六日審判筆錄在卷可證，是以此二部分本應依刑事訴訟法第
    三百零三條第三款之規定諭知不受理之判決，惟因此二部分若構成犯罪，則與前
    開論罪科刑之事實，有牽連犯之裁判上一罪關係，故不另為不受理之判決。
據上論斷，應依刑事訴訟法第二百九十九條第一項前段，刑法第二條第一項前段、第
三百三十六條第二項、第四十一條第一項前段、第七十四條第一款，罰金罰鍰提高標
準條例第一條前段、第二條，判決如主文。
中      華      民      國    九十      年      三      月     十三     日
                                          法  官  李  秋  娟
右正本證明與原本無異。
如不服本判決，應於判決送達後十日內向本院提出上訴狀，上訴於臺灣高等法院臺中
分院( 須附繕本 )。
                            書記官
中      華      民      國    九十      年      三      月     十三     日
附錄論罪科刑法條
刑法第三百三十六條第二項
對於業務上所持有之物，犯前條第一項之罪者，處六月以上五年以下有期徒刑，得併
科三千元以下罰金。
附表
一、方形沖孔上模圖五十七頁。
二、油壓缸材料彙總需求表十八頁。
三、機械材料彙總表九十一頁。
四、興陽油壓鐵工萬能機及沖孔機八十一頁。
五、興陽油壓沖孔機使用說明書一本。
六、圓孔下模（特殊）圖三十四張。
七、機械材料彙總表（規格品）二十八張。
八、快拆上模套環八十三張。
九、雙孔下模座六十八張。


司法院資訊處製作；財團法人民間司法改革基金會備份。
